---
title: "HW_1"
author: "0juliat0"
date: "2023-11-05"
output: rmarkdown::github_document
---

```{r, echo = FALSE}
knitr::opts_chunk$set(
  fig.path = "README_figs/README-"
)
```

Загружаем необходимые бииблиотеки
```{r}
library(ggplot2)
library(dplyr)
library(readr)
library(gridExtra)
library(reshape2) 
```


1. Загрузите датасет insurance_cost.csv
```{r}
insurance <- read_csv("/Users/juliat/Downloads/insurance_cost.csv")
```
2. Выведите гистограммы всех нумерических переменных
```{r}
numeric_columns <- sapply(insurance, is.numeric)
numeric_data <- insurance[, numeric_columns]
hist_plots <- lapply(names(numeric_data), function(column) {
  ggplot(insurance, aes_string(x = column)) +
    geom_histogram(bins = 30, fill = "blue", color = "black") +
    ggtitle(paste("Histogram of", column))
})
lapply(hist_plots, print) # Вывести все графики гистограмм  
```

3. Нарисуйте график плотности по колонке charges. Отметьте вертикальные линии
средней и медианы на графике. Раскрасьте текст и линии средней и медианы
разными цветами. Добавьте текстовые пояснения значения средней и медианы.
Подберите тему для графика. Назовите оси.
```{r}
# Рассчитать положение по оси y для аннотаций
max_density <- max(density(insurance$charges)$y)

# Построение графика плотности
density_plot <- ggplot(insurance, aes(x = charges)) +
  geom_density(fill = "blue", alpha = 0.7) +  # График плотности
  geom_vline(aes(xintercept = mean(charges)), color = "red", linetype = "dashed", size = 1) +
  geom_vline(aes(xintercept = median(charges)), color = "green", linetype = "dashed", size = 1) +
  geom_text(aes(x = mean(charges), y = max_density, label = paste("Mean =", round(mean(charges), 2))), color = "red", vjust = 1.5) +
  geom_text(aes(x = median(charges), y = max_density, label = paste("Median =", round(median(charges), 2))), color = "green", vjust = 2) +
  ggtitle("Density Plot for Charges with Mean and Median") +
  xlab("Charges") +   # Название оси x
  ylab("Density") +  # Название оси y
  theme_minimal()  # Используем минималистичную тему для лучшей читаемости

print (density_plot)

```
4. Сделайте три box_plot по отношению переменных charges и (1) sex (2) smoker (3)
region. Подберите тему для графика. Назовите оси.

```{r}

boxplot_sex <- ggplot(insurance, aes(x = sex, y = charges)) +
  geom_boxplot() +
  ggtitle("Box plot of charges by sex") +
  theme_minimal()

boxplot_smoker <- ggplot(insurance, aes(x = smoker, y = charges)) +
  geom_boxplot() +
  ggtitle("Box plot of charges by smoker status") +
  theme_minimal()

boxplot_region <- ggplot(insurance, aes(x = region, y = charges)) +
  geom_boxplot() +
  ggtitle("Box plot of charges by region") +
  theme_minimal()

print(boxplot_sex)
print(boxplot_smoker)
print(boxplot_region)
```
5. Объедините графики из заданий 3 и 4 в один так, чтобы сверху шёл один график из
задания 3, а под ним 3 графика из задания 4. Сделайте общее название для графика.
```{r}

layout_matrix <- rbind(
  c(1, 1, 1),
  c(2, 3, 4)
)

grid.arrange(
  density_plot, 
  boxplot_sex, 
  boxplot_smoker, 
  boxplot_region,
  layout_matrix = layout_matrix,
  top = "Combined Density and Box Plots for Insurance Data" 
)

```

6. Сделайте фасет графика из задания 3 по колонке region.
```{r}

ggplot(insurance, aes(x = charges)) +
  geom_density(alpha = 0.7, fill = "blue") +
  facet_wrap(~ region) +
  ggtitle("Density of Charges by Region")

```

7. Постройте scatter plot отношения переменных age и charges. Добавьте названия
 осей, название графика и тему. Сделайте так, чтобы числа по оси Х отображались
 14 шрифтом.

```{r}

ggplot(insurance, aes(x = age, y = charges)) +
  geom_point(aes(color = smoker)) + # Точки окрашены в зависимости от статуса курильщика
  labs(title = "Age vs Charges", x = "Age", y = "Charges") +
  ggtitle("Scatter plot of age vs charges") +
  theme(
    axis.text.x = element_text(size = 14)  # Чтобы числа по оси Х отображались 14 шрифтом
  )
  
```

8. Проведите линию тренда для предыдущего графика. 
```{r}

ggplot(insurance, aes(x = age, y = charges)) +
  geom_point(aes(color = smoker)) +
  geom_smooth(method = "lm", aes(color = smoker)) + # Добавить линию тренда
  labs(title = "Age vs Charges with Trend Lines", x = "Age", y = "Charges")

```

9. Сделайте разбивку предыдущего графика по колонке smokers (у вас должно
получится две линии тренда для курящих и нет).
```{r}
ggplot(insurance, aes(x = age, y = charges)) +
  geom_point(aes(color = smoker)) +
  geom_smooth(method = "lm", aes(color = smoker)) + # Добавить линию тренда
  labs(title = "Age vs Charges by Smoking Status", x = "Age", y = "Charges") +
  theme_minimal() +
  theme(
    axis.text.x = element_text(size = 14) # Чтобы числа по оси Х отображались 14 шрифтом
  )

```

10. Сделайте график из заданий 7-9, но вместо переменной age используйте
переменную bmi.
```{r}

ggplot(insurance, aes(x = bmi, y = charges)) +
  geom_point(aes(color = smoker)) +  # Точки окрашены в зависимости от статуса курильщика
  geom_smooth(method = "lm", aes(color = smoker)) +  # Добавить линию тренда
  labs(
    title = "BMI vs Charges by Smoking Status",
    x = "BMI",
    y = "Charges"
  ) +
  theme_minimal() +  # Используем минималистичную тему для лучшей читаемости
  theme(
    axis.text.x = element_text(size = 14),  # Чтобы числа по оси Х отображались 14 шрифтом
  )

```

11. Самостоятельно задайте вопрос №1 к данным (вопрос должен быть про какую-то
подвыборку данных). Ответьте на него построив график на подвыборке данных.
График должен содержать все основные элементы оформления (название, подписи
осей, тему и проч.). Аргументируйте выбор типа графика.
```{r}

# вопрос №1: Каково распределение медицинских расходов среди людей без детей по сравнению с людьми, имеющими детей?
# Чтобы ответить на этот вопрос, можно использовать box plot, так как этот тип графика позволяет сравнивать  
# распределение расходов при наличии детей или их отсутствии и хорошо показывает медиану, квартили, а также выбросы.

# Создаем подвыборку данных, где дети - это фактор с двумя уровнями: "No Children" и "With Children"
insurance$children_category <- ifelse(insurance$children > 0, "With Children", "No Children")

# Строим box plot
ggplot(insurance, aes(x = children_category, y = charges)) +
  geom_boxplot(fill = "tomato", outlier.color = "red", outlier.shape = 21) +
  labs(
    title = "Medical Charges by Parental Status",
    x = "Parental Status",
    y = "Medical Charges"
  ) +
  theme_minimal() +  # Используем минималистичную тему для лучшей читаемости
  theme(
    plot.title = element_text(size = 14, face = "bold"),
    axis.title.x = element_text(size = 12),
    axis.title.y = element_text(size = 12)
  )

# Расчет для родителей без детей
no_children_stats <- summary(insurance[insurance$children == 0,]$charges)
no_children_outliers <- boxplot.stats(insurance[insurance$children == 0,]$charges)$out

# Расчет для родителей с детьми
with_children_stats <- summary(insurance[insurance$children > 0,]$charges)
with_children_outliers <- boxplot.stats(insurance[insurance$children > 0,]$charges)$out

# Вывод статистики для родителей без детей
print("Статистика для родителей без детей:")
print(no_children_stats)
print(paste("Количество выбросов:", length(no_children_outliers)))

# Вывод статистики для родителей с детьми
print("Статистика для родителей с детьми:")
print(with_children_stats)
print(paste("Количество выбросов:", length(with_children_outliers)))

# Медиана расходов для родителей без детей составляет 9857, что чуть выше, чем медиана расходов для родителей с детьми, равная 9224. Это противоречит первоначальному предположению о том, что медиана расходов для родителей без детей ниже.
# Верхний квартиль для родителей с детьми составляет 18232, что заметно выше, чем у родителей без детей (14440).  Аналогично, нижний квартиль для родителей с детьми также выше (5810 против 2734), что показывает, что и нижний квартиль расходов для родителей с детьми выше.
# Количество выбросов для родителей без детей составляет 63, а для родителей с детьми — 77. 

# Исходя из этих данных, можно утверждать, что хотя средние расходы (медиана) для родителей с детьми и без детей схожи, распределение расходов у родителей с детьми более широкое, с более высокими расходами в верхнем квартиле. 
# Таким образом, хотя медиана расходов схожа, родители с детьми чаще сталкиваются с более высокими медицинскими расходами, чем родители без детей.

```

12. Самостоятельно задайте вопрос №2 к данным (вопрос должен быть про какую-то
подвыборку данных). Ответьте на него построив график на подвыборке данных.
График должен содержать все основные элементы оформления (название, подписи
осей, тему и проч.). Аргументируйте выбор типа графика.
```{r}

# вопрос №2: Как соотносятся средние медицинские расходы с возрастом в различных регионах?
# Ответ на этот вопрос позволит нам увидеть, есть ли зависимость между возрастом и средними медицинскими расходами и отличается ли эта зависимость в разных регионах.
 
# Для ответа на этот вопрос мы можем использовать линейный график, где по оси x будет возраст, по оси y — средние затраты на медицину, а линии будут представлять различные регионы. Линейный график выбран, потому что он хорошо показывает тенденции и изменения в данных, особенно когда мы хотим оценить, как одна переменная изменяется в зависимости от другой. В данном случае мы сможем оценить, как изменяются медицинские расходы по мере старения человека в различных регионах

ggplot(insurance, aes(x = age, y = charges, group = region, color = region)) +
  geom_line(stat = "summary") + # Используем summary statistic для построения средних значений
  geom_point(alpha = 0.5) + # добавляем точки с прозрачностью для лучшей визуализации
  labs(title = "Average Medical Charges by Age Across Regions",
       x = "Age",
       y = "Average Charges",
       color = "Region") +
  theme_minimal() + # Используем минималистичную тему для лучшей читаемости
  theme(legend.position = "bottom") # Помещаем легенду внизу для лучшей интерпретации

# На графике видно, что во всех регионах наблюдается тенденция к увеличению средних медицинских расходов с возрастом.
# Хотя общая тенденция увеличения затрат с возрастом характерна для всех регионов, различные регионы показывают различные уровни средних расходов. 

```

13. Самостоятельно задайте вопрос №3 к данным (вопрос должен быть про какую-то
подвыборку данных). Ответьте на него построив график на подвыборке данных.
График должен содержать все основные элементы оформления (название, подписи
осей, тему и проч.). Аргументируйте выбор типа графика.
```{r}

# вопрос №3: Какова степень корреляции между числовыми переменными в наборе данных страхования?
# Для ответа на вопрос мы можем использовать heat map корреляции, потому что она позволяет визуализировать степень корреляции между переменными в матрице корреляции. Heat map является эффективным способом представления таких данных, поскольку позволяет быстро оценить, какие переменные наиболее тесно связаны, исходя из цветовой шкалы.

numeric_data <- select(insurance, where(is.numeric))
cor_matrix <- cor(numeric_data)
melted_cor_matrix <- melt(cor_matrix) # Преобразуем корреляционную матрицу в формат данных для ggplot

ggplot(data = melted_cor_matrix, aes(Var1, Var2, fill = value)) +
  geom_tile() + # Используем плитки для создания heat map
  scale_fill_gradient2(low = "blue", high = "red", mid = "white", 
                       midpoint = 0, limit = c(-1,1), space = "Lab", 
                       name="Pearson\nCorrelation") +
  theme_minimal() +  # Используем минималистичную тему для лучшей читаемости
  theme(axis.text.x = element_text(angle = 45, vjust = 1, hjust = 1)) +
  labs(title = "Heatmap of the Correlation Matrix", 
       x = "Variables", 
       y = "Variables") +
  coord_fixed()

# 1) Корреляция возраста и расходов: Существует относительно высокая положительная корреляция между возрастом и расходами, что видно по более темному красному цвету. Это означает, что с возрастом расходы на страхование, вероятно, увеличиваются.
# 2) Корреляция BMI и расходов: Есть умеренная положительная корреляция между индексом массы тела (BMI) и расходами. Это может указывать на то, что более высокий BMI может быть ассоциирован с более высокими расходами на страхование.
# 3) Корреляция количества детей и расходов: Между количеством детей и расходами присутствует слабая положительная корреляция, что указывает на возможное небольшое увеличение расходов на страхование с увеличением количества детей.
# 4) Другие корреляции: Корреляция между возрастом и BMI, возрастом и количеством детей, а также BMI и количеством детей кажется незначительной, что указывает на слабую или отсутствующую линейную связь между этими переменными.

```

14. (это задание засчитывается за два) Приблизительно повторите график:
```{r}

# Создаём age_group
insurance$age_group <- cut(insurance$age, 
                           breaks = c(20, 34, 49, Inf), 
                           labels = c("21-34", "35-49", "50+"), 
                           right = FALSE)

# Преобразуем 'charges' в логарифмический масштаб
insurance$log_charges <- log(insurance$charges)

# Создаём график
ggplot(insurance, aes(x = bmi, y = log_charges)) +
  geom_point(alpha = 0.5) + # добавляем точки с прозрачностью для лучшей визуализации
  geom_smooth(method = "lm", se = TRUE) + # линейная регрессия с доверительным интервалом
  facet_wrap(~ age_group, scales = "free") + # создаём фасеты для каждой возрастной группы
  labs(title = "Ratio of BMI to the logarithm of expenditure by age group",
       x = "bmi",
       y = "log(charges)") +
  theme_minimal() # Используем минималистичную тему для лучшей читаемости

```


